【裁判字號】    86,訴,2794
【裁判日期】    890307
【裁判案由】    懲治盜匪條例等
【裁判全文】
臺灣板橋地方法院刑事判決                        八十六年度訴字第二七九四號
    公  訴  人  臺灣板橋地方法院檢察署檢察官
    被      告  癸○○
    選任辯護人  葉宏基
    被      告  玄○○
    指定辯護人   乙○
右列被告因懲治盜匪條例等案件，經檢察官提起公訴（八十四年度偵字第二一六三七
號，八十五年度偵字第一八○五一號，第一八一九七號），乙○判決如左：
    主  文
癸○○共同以非法方法剝奪人之行動自由，處有期徒刑壹年；又意圖他人受刑事處分
，向該管公務員誣告，處有期徒刑肆月。應執行有期徒刑壹年參月。
玄○○無罪。
    事  實
一、案外人Ｄ○○（另案因逃匿，經通緝中）原係吉慶鋼鐵有限公司（以下簡稱吉慶
    公司，公司負責人登記為Ｄ○○之妻Ｂ○○，Ｄ○○僅是該公司股東）、好慶實
    業有限公司（以下簡稱好慶公司，公司負責人登記為未○○；戊○○為該公司股
    東）、峰晨實業有限公司（以下簡稱峰晨公司，公司負責人登記為戊○○；Ｄ○○與Ｂ○○分別為該公司股東；未○○則為該公司董事，以上登記資料見八十四
    年度偵字第二一六三七號偵查卷A卷第二○四頁至第二一一頁，第二九○頁至第
    二九七頁）等三家公司之實際經營負責人，均由其本人對外代表公司實際處理公
    司之業務和財務；嗣於民國（以下同）八十四年六月間，因另有案外人富新機械
    工程股份有限公司（以下簡稱富新公司，公司負責人為宇○○）和安泰福實業股
    份有限公司（以下簡稱安泰福公司，公司負責人為戌○○）及統二工程股份有限
    公司（以下簡稱統二公司，公司負責人為Ａ○○）等三家公司共同聯合承攬標得
    臺灣省立新竹醫院立體停車場新建工程（該工程包括有土木結構與消防水電設備
    和停車設備管線及鋼骨結構等工程），隨後前開富新公司等三家公司乃於八十四
    年六月二十七日將上述新竹醫院立體停車場新建工程中之鋼骨結構工程部份轉包
    與吉慶公司承作，合約總價為新台幣（下同）二千四百萬元；並由上述富新公司
    等三家公司各自開立五百萬元支票（合計共為一千五百萬元）與吉慶公司以供作
    給付工程總價之一部分，同時亦由吉慶公司開立發票與上揭富新公司等三家公司
    （按當時該立體停車場新建工程中之鋼骨結構工程部份由吉慶公司承包後，旋由
    吉慶公司另發包給案外人即工頭卯○○帶領其工人在吉慶公司坐落於台北縣林口
    鄉○○村○○路十四鄰五十六之二十六號之工廠內駐廠承製；而富新公司則派癸○○在該工廠監工；按吉慶公司原設立地址在台北縣新莊市○○路新建巷三十三
    之一號，迨至八十三年間始將工廠遷移至上開林口鄉工廠；惟工廠之土地則為他
    人所有）。嗣吉慶公司於八十四年八月間因公司營運狀況似有不佳，且亦有債權
    人前往該吉慶公司等三家公司之上開林口鄉○○村○○路十四鄰五十六之二十六
    號之工廠（按坐落於上開工廠之土地係案外人張聰明所有，嗣由案外人壬○○之
    妻巳○○承租該工廠之土地）索債，富新公司等三家公司預見吉慶公司顯然無法
    於約定之預定期間即八十四年九月二十日完工；故為使前開吉慶公司承包之上述
    新竹醫院立體停車場新建工程中之鋼骨結構工程部份順利完工，並避免其餘債權
    人前往工廠強行搬走工廠機器，且為確保吉慶公司因工程遲延之罰款債權，遂由
    前開富新公司等三家公司之負責人與上揭吉慶公司等三家公司之負責人及Ｄ○○
    等人，於八十四年八月二十二日在上開林口鄉○○村○○路十四鄰五十六之二十
    六號之吉慶公司工廠辦公室共同簽立讓渡書，由吉慶公司等三家公司將所有共同
    坐落於上述林口鄉○○村○○路十四鄰五十六之二十六號之鋼架廠房四棟（1 、
    132公分乘17公分；2、108公分乘17公分；3、56公分乘15公分；4、56公分乘15
    公分）與辦公室一棟及機器設備（清冊見同上第二一六三七號偵查卷A卷第二一
    三頁，但不包括電腦在內）全部等物品全部讓渡與富新公司等三家公司（乙○刑
    事卷A卷第一○一頁至第一○二頁，B卷第五十九頁至第七十一頁；同前乙○A卷
    第一六一頁至第一六二頁戌○○與宇○○證詞，同前乙○C卷第九十四頁背面至
    第九十六頁Ｂ○○證詞，第九十八頁Ａ○○證詞；同前乙○H卷第四十一頁至第
    四十五頁宇○○與戌○○證詞；第一三九頁至第一四二頁地○○證詞；第一九六
    頁至第一九九頁，第二○三頁至第二○五頁戊○○證詞）；富新公司等三家公司
    乃於八十四年八月二十三日收回自行施工；同時亦委由卯○○負責施工（乙○刑
    事卷C卷第九十六頁背面至第九十七頁），並由富新公司自行管理，及由癸○○
    在該工廠監工。惟因吉慶公司另於八十四年四月二十日有承攬嘉新麵粉飼料油脂
    股份有限公司（以下簡稱嘉麵公司）所有坐落觀音廠B棟紡絲區鋼骨結構製造安
    裝工程（同上第二一六三七號偵查卷A卷第一二四頁至第一三四頁），為使吉慶
    公司所承攬之上開觀音廠B棟紡絲區鋼骨結構製造安裝工程能順利完工，故由前
    開富新公司等三家公司於前述讓渡日（即八月二十二日）再將吉慶公司等三家公
    司所轉讓之上揭鋼架廠房四棟與辦公室一棟及機器設備全部等物品借與吉慶公司
    等三家公司使用保管，而簽立有借用保管條（惟言明地租和電費則由吉慶公司負
    擔，乙○刑事卷A卷第一○二頁）。
二、Ｄ○○自八十三年間將吉慶公司工廠廠房遷移至台北縣林口鄉○○村○○路十四
    鄰五十六之二十六號後（惟工廠之土地則為他人所有）；嗣因Ｄ○○和Ｂ○○夫
    婦自八十三年十一月間起，以其工廠剛搬遷，要擴廠必須增建廠房添購機器設備
    為由，陸陸續續向寅○○與辛○○（起訴書誤載為庚○○，事後已於乙○調查中
    因病於八十八年一月二十九日病歿，乙○刑事卷F卷第一八四頁）夫婦調借款項
    （或以現金交付或以銀行匯款方式匯入吉慶公司或好慶公司之帳戶；貸借款項資
    料見同上第二一六三七號偵查卷A卷第七十三頁至第九十七頁），迨至八十四年
    四月為止，共向寅○○與辛○○夫婦貸借款項達四千餘萬元（八十四年五一月間
    至同年十月間，Ｄ○○亦曾以其他公司之工程款支票向寅○○與辛○○夫婦調現
    。八十四年十月十三日Ｄ○○曾偕同安泰福公司負責人為戌○○向寅○○表明以
    吉慶公司之本票換回安泰福公司所簽發之三張支票金額各為一百五十萬元有兩張
    ，一百二十五萬元有一張；合計金額共四百二十五萬元。發票日各為八十四年十
    月三十一日；八十四年十一月十日；八十四年十一月二十五日；付款人均為臺灣
    中小企業銀行大安分行；均已存入辛○○之華南銀行，000000000000帳號【票據
    代收摺】，隨後亦陸續貸借週轉，約近五千萬元；以上資料見同上第二一六三七
    號偵查卷A卷第一六二頁至第一六五頁；乙○刑事卷B卷第二十五頁背面，第一○
    五頁至第一○八頁）；嗣後寅○○與辛○○夫婦為向Ｄ○○和Ｂ○○夫婦取得實
    質保障，以獲得債權確保，故於八十四年四月六日由吉慶公司（即甲方）和寅○○與辛○○夫婦（即乙方）雙方訂立工廠設備機器買賣契約書（有附件一、工廠
    設備機械器具目錄一份【其中含有電腦陸部包括電腦桌：電話機「十線」壹拾捌
    台】；附件二、甲方原積欠乙方之借款債務明細乙份，以上見前開第二一六三七
    號偵查卷A卷第九十八頁至第一二三頁；同上第二一六七號偵查卷B卷第八十四頁
    、八十五頁、一三四頁Ｂ○○之證詞與乙○刑事卷A卷第一三四頁背面至第一三
    五頁背面、第一三六頁正面與背面Ｂ○○之證詞；同上乙○A卷第一五六頁背面
    至第一五七頁、第一五九頁背面壬○○證詞；同上乙○H卷第一三九頁至第一四
    二頁地○○證詞），由吉慶公司（即甲方）將其坐落於林口鄉○○段後湖小段一
    七五、一七五之一、一七五之二、一七五之三、一七五之四、一七六、一七七地
    號及瑞樹坑段瑞樹坑小段一四四○、一四四一、一四四一之一、一四四一之二、
    一四四一之三等地號土地上之甲方（即吉慶公司）所有之廠房、設備、生財機器
    連同附屬物件全部出售與寅○○與辛○○夫婦（即乙方；按本件買賣價金共計五
    千萬元，因吉慶公司原積欠寅○○與辛○○夫婦借貸款項，故雙方同意由吉慶公
    司積欠之債務抵充）；同時並由寅○○與辛○○夫婦自該（六）日起至八十四年
    十月二十五日止，暫以占有改定之方取得間接占有以代交付（屆期則由吉慶公司
    無條件將本件買賣標的物之全部點交予乙方即寅○○與辛○○夫婦或由寅○○與
    辛○○夫婦逕行占有，並於八十四年四月二十四日，甲乙雙方再簽訂占有改定契
    約書（同上第二一六三七號偵查卷A卷第一三五頁），並完成取得占有。嗣因Ｄ
    ○○以其吉慶公司於八十四年四月二十日有承攬標得前開嘉麵公司之觀音廠B棟
    紡絲區鋼骨結構製造安裝工程為由，而要求借用上開廠房和機器，直至該工程於
    八十四年十月二十五日完工之日再還（工程合約書、承諾書、切結書、授權書等
    見同上第二一六三七號偵查卷A卷第一二四頁至第一三四頁）。隨後因Ｄ○○之
    前開吉慶公司發生財務問題，遂由律師於八十四年十月二十日在前開吉慶公司工
    廠召開債權人會議（約負債三億餘）；因寅○○與辛○○夫婦並未接獲通知，事
    後乃向Ｄ○○要求依前開工廠設備機器買賣契約書規定取回廠房、設備、機器等
    資產，嗣於八十四年十月二十二日Ｄ○○乃向員工表示將不再承租廠房之土地，
    因廠房、機器設備等皆已屬寅○○與辛○○夫婦所有，並希望寅○○夫婦出面承
    租廠房之土地，繼續經營，故辛○○乃於八十四年十月二十二日與地主巳○○談
    妥承租前開菁浦段後湖小段一七五、一七五之一、一七五之二、一七五之三、一
    七五之四地號等五筆土地約八千坪之承租權【吉慶公司倒債後，Ｄ○○和Ｂ○○
    與原地主巳○○承租之上開土地所開立之租金支票屆期無法支付，故由地主巳○○委請律師發函通知Ｄ○○和Ｂ○○終止原土地租賃契約，而由辛○○承續上開
    Ｄ○○和Ｂ○○與地主巳○○之土地租賃契約，同上第二一六三七號偵查卷B卷
    第一四頁背面、第一八頁至第二十二頁】，而於八十四年十一月一日訂立土地租
    賃契約（見同上第二一六三七號偵查卷A卷第一六六頁、第一六七頁；乙○刑事
    卷E卷第二十一頁至第二十三頁丑○○律師證詞與壬○○證詞；乙○刑事卷F卷第
    七十八頁丑○○律師證詞）。
三、辛○○隨後於八十四年十月二十五日依前開占有改定契約書至上揭吉慶公司工廠
    進駐並加管理，同時另僱請宙○○為廠長及甲○○為工廠門口之警衛；並要求在
    該吉慶公司工廠自行施工管理之富新公司之監工癸○○能儘速將自行管理施工之
    前揭新竹醫院立體停車場新建工程完工搬移遷離該吉慶公司工廠；嗣經達成協議
    後，癸○○乃於八十四年十一月十日將上開停車場工程搬離該吉慶公司工廠。惟
    癸○○於搬離上開吉慶公司工廠後，心有不甘，認為該吉慶公司工廠之廠房和機
    器設備等物品業已由吉慶公司等全部讓渡與富新公司等三家公司，故時常帶領不
    明人士至該吉慶公司工廠向辛○○要求搬移該工廠之機器變賣，或帶人至該吉慶
    公司工廠加以騷擾。迨至八十四年十一月十七日中午十二時許，癸○○竟夥同不
    詳姓名年籍之成年男子約八、九人至十餘人左右共同基於妨害自由和毀損及恐嚇
    之犯意聯絡，於八十四年十一月十七日中午十二時許，前往上開林口鄉○○村○○路十四鄰五十六之二十六號吉慶公司工廠（斯時不知情之被告玄○○隨後亦到
    該工廠找被告癸○○拿取酒單，被告玄○○被訴共同違反懲治盜匪條例第五條第
    一項第一款普通盜匪罪部份，另行判決無罪，理由詳後述），分別持鐵棍及類似
    槍枝之物（無法證明為真槍；且鐵棍與該類似槍枝均未扣案；亦均無法證明為癸○○個人所有或與上述不詳姓名年籍之成年男子共同所有），嗣由其中一人先行
    翻越工廠門牆後，其餘之人則進入工廠，另由其中二人進入警衛室二樓之鐵皮屋
    ，強行剪斷辛○○所有於工廠警衛室之一具電話線，並即控制警衛甲○○，要其
    合作配合，剝奪其行動自由達二、三小時之久；隨後癸○○等人則打開大門讓貨
    車進入；嗣由六、七名不詳姓名年籍之成年男子進入上開工廠辦公室，將辛○○
    所有上開工廠辦公室之六、七具電話線剪掉，足生損害於辛○○本人；隨後將辛○○押進辦公室之一處房間內，先由其中一位不詳姓名年籍之成年男子持鐵棍作
    勢欲毆打辛○○，嗣由另一位穿紅色外套戴眼鏡之不詳姓名年籍之成年男子摑打
    辛○○右耳光（無法證明成傷），並將辛○○壓制於房間內之床上（乙○刑事卷
    A卷第二十三頁至第二十四頁），以加害生命之事，對辛○○揚言恐嚇稱：不准
    叫，不准報警，否則會死得很難看，要好好合作等語；並拿出吉慶公司等三家公
    司共同簽立予富新公司等三家公司之前開讓渡書，揚言稱因吉慶公司積欠富新公
    司等款項，故渠等受富新公司等之託，前來共同搬取廠內機具等物品；如不好好
    合作就要開槍打死；否則要開幾槍就幾槍，使辛○○心生畏懼，致生危害於其本
    人之安全；癸○○則在現場指揮工人搬運機器；迨至同日下午二時許至二時三十
    餘分許間，宙○○駕駛其所有之自小客車返回前開吉慶公司工廠時，嗣其停車於
    警衛室旁甫下車之際，即為癸○○所帶領之其中約四位不詳姓名年籍之成年男子
    控制住，而由其中一人以不明之物抵住宙○○背部，要宙○○好好配合，以此方
    式限制宙○○之行動自由達二、三十分鐘之久；斯時宙○○則向該控住其身體自
    由之不詳姓名年籍之成年男子佯稱表示，要搬趕緊搬，其有約管區警員於當日下
    午三時半許前來工廠喝茶等語；當時該等四位不詳姓名年籍之成年男子聞悉後，
    即先後離去至廠內向帶隊之之其中一名老大告知警員不久即將到來等情；宙○○
    見狀，即趁機跑進車內駕車至警衛室對面約二十公尺處之會客室將車門打開，讓
    當時被其中二、三位不詳姓名成年男子自工廠辦公室押至該會客室時，而趁機脫
    逃跑至該會客室附近之辛○○上車，隨後趕緊共同駕車附載辛○○由吉慶公司工
    廠後面之小路逃離該工廠，逕行前往附近之林口鄉○○村○○路十四鄰五十二之
    十六號壬○○所開設經營之百利行工廠以電話報警（同上第二一六三七號偵查卷
    A卷第十五頁、第十六頁，乙○刑事卷E卷第一二三頁至第一二七頁）；斯時則由
    癸○○僱請不知情之司機己○○駕駛車牌號碼CＤ－七七０號（起訴書誤載為Ｇ
    Ｄ－七七０號）大貨車（附有吊桿）及其他車牌號碼不詳之卡車（有起重吊車之
    車輛）共約五輛，前往上址，並由林某指揮在場之多人將廠房內之機器設備鋸台
    四台、堆高機一台、切斷台一台、噴沙風車一台與燒氧氣台六台、壓縮機一台（
    同上第二一六三七號偵查卷A卷第二十一頁）及工廠內之其他機械（數目不詳）
    搬運上前所僱請之大貨車與卡車上，載運至台北縣新店市○○路一○一號旁之空
    地放置（乙○刑事卷D卷第一五九頁警員子○○之證詞）；迨至同日下午三、四
    時許始離去，使辛○○之行動自由被剝奪達二小時四十分至三小時之久。
四、又癸○○意圖使辛○○、宙○○受刑事處分，明知辛○○和宙○○並未至上開吉
    慶公司工廠共同強盜搬取電腦和吉慶公司等三家公司之公司印鑑、發票、工程款
    ，亦未喝令吉慶公司會計及員工全部辭職等情，竟虛構事實，誣指辛○○和宙○○夥同案外人壬○○，於八十四年十一月間，以強迫手段至上開吉慶公司工廠地
    址強行搬走癸○○所有之電腦八台及吉慶、好慶、峰晨等三家公司印鑑、發票、
    工程款，並喝令公司會計及員工全部辭職，強行佔用該工廠，而誣指辛○○、宙
    ○○等涉犯有刑法之強盜與恐嚇和妨害自由及侵佔等罪嫌，並向有偵辦犯罪權限
    之台北縣警察局新莊分局與臺灣板橋地方法院檢察署檢察官提出告訴（按癸○○
    所提之上開告訴，業經同上檢察署檢察官以八十四年度偵字第二一六三七號另行
    不起訴處分確定，見同上第二一六三七號偵查卷B卷第一四七頁至第一四八頁）
    。
五、案經辛○○向臺灣板橋地方法院檢察署檢察官告訴與寅○○向同署檢察官告發癸○○誣告罪暨由辛○○和宙○○訴由台北縣警察局新莊分局報請同署檢察官偵查
    起訴。
    理  由
壹、被告癸○○有罪部份：
甲、被告癸○○妨害自由與恐嚇及毀損等罪部份：
一、訊據被告癸○○矢口否認有何犯行，分別於偵查中與乙○調查時各辯稱：（一）
    、伊並不知道辛○○與吉慶等公司有債權債務關係存在，而是後來案發當天在新
    莊分局時，辛○○有拿吉慶公司之讓渡書時伊才知道（同上第二一六三七號偵查
    卷B卷第六十八頁）。（二）、案發當日有打電話聯絡車子約四部，去上開吉慶
    公司工廠內搬東西如壓縮機等物品，但並未帶其他人或帶鐵棍；且未剪斷電話線
    ，亦未強押辛○○（乙○刑事卷A卷第七十四頁）。（三）、於乙○勘驗時辯稱
    ：伊當時聽工人說辛○○要將工人逐出工廠，即由中和坐計程車到林口鄉工廠來
   ；並到林口街上以電話僱請四部吊式卡車到上開吉慶公司工廠搬運吉慶公司等三
   家公司之工廠設備，並出示吉慶公司等三家公司讓渡與富新公司等三家公司之全
   部工廠設備之同意書；嗣因辛○○看了同意書之後並不同意而起爭執；隨後癸○○即僱請工人用吊車開始搬運機器，當時辛○○則一直在工廠辦公室與癸○○理
   論，希望留一部分工廠之機器給她（即辛○○）；嗣因癸○○不理會，隨即簡單
   搬走空壓機等機器；又癸○○另主張其本人為富新公司等三家公司之監工，主要
   是預防機器設備被搬走；否認有辛○○與宙○○等所指述控制渠等行動自由之情
   事（乙○刑事卷A卷第一三○頁背面至第一三一頁背面）。（四）、癸○○另辯稱
   ：八十四年十一月十七日案發當日，伊有向辛○○表示因工程未完工，要搬走機
   器設備；惟辛○○表示要告訴並聯絡壬○○；隨後宙○○即來到工廠；伊是合法
   取得；而辛○○另有去收取吉慶公司之帳款，且又賣廢鐵，但並不付工資云云（
   乙○刑事卷B卷第二十七頁背面至第二十八頁）。
二、辯護人另辯護略稱：（一）、壬○○或巳○○並未取得系爭工廠設備機器之所有
    權（二）、告訴人與Ｄ○○所簽訂之買賣契約書與占有改定契約書其日期既然是
    在八十四年十月間則因富新等三家公司已在八十四年八月間受讓系爭工廠設備機
    器，則Ｄ○○簽訂該二紙契約書即屬出賣他人（富新等三家公司）之物顯然本案
    尚非所謂「一物二賣」，蓋富新等三家公司早在八月間即已合法取得所有權；縱
    或其契約係在八十四年四月間所簽訂，則亦因系爭之物係屬三家公司所共有，故
    在未有三家公司之負責人授權或追認之情況，Ｄ○○所為之出售行為尚未能生法
    律上之效力，故告訴人辛○○與寅○○亦未取得系爭物之所有權。（三）、依辛○○與宙○○及甲○○等三人之筆錄，根本無法完整的自該三人之陳述中對案發
    經過有一合理之說明，且其中彼此矛盾之處甚多（以上見乙○刑事卷B卷第三十
    頁至第三十六頁、第十五頁）。（四）、被告癸○○並無對告訴人為妨害自由或
    妨害其行使權利之犯行，蓋因告訴人辛○○之供述與證人宙○○之證述情節，彼
    此間顯不相符。可見告訴人辛○○之指訴顯係虛構；故辛○○之指訴被告癸○○
    有妨害自由及妨害其行使權利之犯行，顯然不實（見乙○刑事卷H卷第二六二頁
    至第二七一頁）各等語。
三、乙○認定被告癸○○構成妨害自由與恐嚇及毀損等罪之理由如下：
（一）、被告癸○○夥同不詳姓名年籍之成年男子約八、九人至十餘人左右於八十四
        年十一月十七日中午十二時許，前往上開林口鄉○○村○○路十四鄰五十六
        之二十六號吉慶公司工廠分別持鐵棍及類似槍枝之物（無法證明為真槍；且
        鐵棍與該類似槍枝均未扣案），嗣由其中一人先行翻越工廠門牆後，其餘之
        人則進入工廠，隨後如何對被害人辛○○和警衛甲○○及宙○○等三人實施
        如事實欄第三段所述之妨害自由與恐嚇及毀損等犯行，隨後僱請不知情之卡
        車將上開吉慶公司工廠內如實欄第三段所述之機器設備等機器搬走等情，業
        據被害人辛○○分別於警訊和偵查中及乙○調查時各指訴綦詳在卷（同上第
        二一六三七號偵查卷A卷第十二頁至第十四頁，第四十六頁至第四十八頁，
        第五十四頁至第七十二頁，第二百十六頁至第二百十七頁；同上第二一六三
        七號偵查卷B卷第三十一頁，第六十七頁至第六十八頁，第八十四頁，第一
        ○○頁背面至第一○一頁，第一一○頁，第一三五頁正面與背面；乙○刑事
        卷A卷第二十一頁背面至第二十四頁，第七十四頁背面至第七十七頁，第一
        二七頁背面至第一二九頁背面，第一六○頁背面；乙○刑事卷E卷第一二三
        頁至第一二七頁；乙○刑事卷F卷第十一頁至第十九頁）。
（二）、被害人兼證人甲○○亦分別於警訊和偵查中及乙○調查時各指訴被告癸○○
        夥同前述不詳姓名年籍之成年男子，由其中一人先行翻越工廠門牆後，其餘
        之人則進入工廠，另由其中二人進入警衛室二樓之鐵皮屋，強行剪斷辛○○
        所有於工廠警衛室之一具電話線，隨後由該二人對其實施如如事實欄第三段
        所述之妨害自由之犯行；並將工廠辦公室之六、七具電話線剪掉等語至明（
        同上第二一六三七號偵查卷A卷第十七頁，第二一六三七號偵查卷B卷第八十
        二頁至第八十四頁，第一三五頁；乙○刑事卷D卷第一一三頁背面至第一一
        六頁、第一一八頁背面）。
（三）、被害人兼證人宙○○於警訊和偵查中及乙○調查時亦各指訴證稱如下：1、
        伊於案發當日下午二三點回到工廠，發覺工廠大門打開著，當時有看到五六
        人圍著辛○○，後來伊將車開到工廠警衛室旁下車時有三、四人拿著東西抵
        著他本人，叫他要合作，伊覺得當時那些人有限制他的行動自由；當時伊則
        叫那些人要搬東西趕快搬，不要傷害人等語（同上第二一六三七號偵查卷A
        卷第十五頁、第十六頁，同上偵查卷B卷第一三六頁；乙○刑事卷A卷第六十
        九頁背面至第七十三頁）。2、迨伊報案回工廠後，才在工廠看見甲○○，
        甲○○當時有表示他被控制在前開警衛室裡頭（乙○刑事卷A卷第七十三頁
        背面；被害經過內容呈報狀，乙○刑事卷A卷第一八○頁至第一八一頁）。
        3、宙○○於乙○勘驗調查時，亦明確供稱其本人有被限制行動自由，及其
        駕車載辛○○逃離工廠，由工廠後面小路駕車至附近壬○○電玩工廠以電話
        報案後，隔一、二小時後始又駕車，由工廠大門返回工廠，隨後始經由甲○○告知其本人於案發當時有被二、三人限制行動自由在上開二樓警衛室，且
        二樓警衛室內之電話線已被拉斷，致無法報案；隨後宙○○至工廠之辦公室
        查看時，亦發現該工廠之辦公室內之電話線亦被拉斷（乙○刑事卷A卷第一
        二九頁背面至一三○頁背面；被限制行動自由達二三十分鐘之久，乙○刑事
        卷A卷第一六○頁；乙○刑事卷F卷第一○八頁，第一○九頁勘驗筆錄）各等
        語在卷。
（四）、證人郭小梅即宙○○之妻於乙○調查中亦證稱：案發當日伊曾打電話至前開
        吉慶公司工廠要找其先生（宙○○），當時電話是由柯太太（辛○○）接的
        ，接電話當時口氣很兇，曾對其表示宙○○已多日未上班，如再不來（上班
        ）就不用來了；伊當時聽了很意外，因為前二天伊打電話時，也是柯太太（
        辛○○）接的，當時柯太太口氣很和善，且於電話中柯太太則表示很感謝她
        先生（宙○○）；當時伊聽了電話覺得很奇怪，便立刻呼叫伊先生（宙○○
        ），責問為何讓其老闆生氣，當時宙○○回電話表示，其正為公司處理事情
        中，要到工廠去看看，隨即掛斷電話；事後伊先生回家時，曾向伊提及柯太
        太（辛○○）當天在工廠被人挾持之事，嗣經宙○○趁機將辛○○救出，帶
        她上車逃離工廠等情（乙○刑事卷C卷第四十五頁背面，第四十六頁）。
（五）、證人丁○○○於乙○調查時證稱：1、伊與其先生丙○○之前曾受僱於吉慶
        公司工作，惟因無法領到工資，有一段日子無工作，後來改行專門收購廢鐵
        ；案發當日中午，伊和其先生丙○○駕駛收購廢鐵之大卡車返回前開吉慶公
        司工廠，當時發現人很多，有些是並不認識之非工廠之年輕人阻止渠等出去
        ，並以台語對伊夫婦表示不能出去，要把門關起來；2、案發當日上午約八
        、九點，伊夫婦駕駛收購廢鐵之大卡車先到前揭吉慶公司工廠內收購廢鐵，
        隨後載到泰山鄉去過磅，然後再載去賣，之後再駕駛收購廢鐵之大卡車返回
        前開吉慶公司工廠將過磅單和所賣廢鐵之錢交給一位自稱「周太太」之婦女
        （即辛○○）當時該「周太太」之婦女曾要求伊和其先生要在過磅單上簽名
        ；當時確實有拿一張過磅單該「周太太」之婦女；之前約於八十四年十一月
        十日左右才看到該婦女在吉慶公司工廠走來走去，當時並不知該婦女之姓名
        ，但工廠之員工都稱呼她（即辛○○）為周太太，當時伊拿錢給她稱呼她為
        周太太，她亦未表示反對；到底是姓柯或姓周伊本人也不清楚，因為見面次
        數太少。3、案發當日下午一、二點伊和其先生丙○○駕駛收購廢鐵之大卡
        車返回前開吉慶公司工廠時看到工廠內有很多外人，大約十多人，約二三十
        歲；當時發現情形不對，伊夫婦乃表示只是來收購廢鐵送錢而已，之後對方
        始同意讓伊夫婦離開等語（乙○刑事卷D卷第八十七頁至第八十九頁，第九
        十三頁，第一百十七頁，第一百十八頁）；此外並有被害人辛○○於乙○調
        查時提出案發當日丙○○和丁○○○夫婦二人簽名交付之過磅單影本一紙在
        卷足憑（乙○刑事卷A卷第八十六頁）。
（六）、證人丙○○於乙○調查時證稱：案發當日伊夫婦先去吉慶公司工廠載廢鐵，
        隨後載到收廢鐵之公司過磅，販賣價金；之後再將車開回吉慶公司工廠要將
        賣廢鐵之錢交給柯太太時，發現工廠之大門是關著，無法進去；當時伊從工
        廠由外往廠內看，有看到十餘位二十來歲之年輕人，外表看起來像兄弟；伊
        當時向他們表示是載運廢鐵賣完後要將錢交給柯太太，隨後工廠之門才打開
        ，伊便下車將錢交給柯太太；之後那些年輕人本來不讓伊夫婦離開，嗣經伊
        告訴那些年輕人，伊錢已交付完畢留在該處無益，那些年輕人才同意讓伊夫
        婦離開；當時那些年輕人站在警衛室對面之門邊與餐廳附近走來走去各等語
        明確在卷（乙○刑事卷D卷第九十頁至第九十二頁，第一百十七頁，第一百
        十八頁）。
（七）、又案發當日發生後，台北縣警察局新莊分局林口分駐所據報，有五、六人前
        往上開吉慶公司工廠將警衛甲○○綁起來，並將工廠內重要機械搬走，該分
        駐所據報受理後，乃由該所警員子○○前往案發之吉慶公司工廠現場將現場
        之被害人甲○○帶回分駐所調查詢問，當時被害人甲○○有表示被告癸○○
        有帶人至該工廠，有人翻過工廠鐵門，然後到警衛室將電話線割斷，其中有
        二人控制其行動自由，且口氣很兇，叫甲○○要合作，他們要搬機械；且甲○○於警訊中之供述均是由其自由意思下所陳述等情，業據證人即上開新莊
        分局林口分駐所警員子○○於乙○調查時證稱明確在卷（乙○刑事卷D卷第
        一五八頁至第一六一頁；乙○刑事卷E卷第一百二十五頁，第一百二十六頁
        ）。另當時同上林口分駐所警員Ｃ○○執行線上巡邏警網時，經勤務中心通
        知後即趕到前揭吉慶公司工廠，嗣到達該工廠後，發現工廠辦公室之電話被
        扯斷，且當時曾有人告知表示工廠內之機器被人搬走等語至明，亦據證人即
        上揭林口分駐所警員Ｃ○○於乙○調查時供證明確在卷（乙○刑事卷E卷第
        二十頁）。
（八）、證人即大貨車司機己○○分別於警訊和偵查中與乙○調查時證稱：被告癸○○向其靠行之林肯貨運公司叫車，故伊於上開八十四年十一月十七日受僱駕
        駛上述CＤ－七七０號大貨車（附有吊桿）至上開吉慶公司工廠搬東西，於
        當日下午約二點左右到工廠；到達工廠現場時發現有十餘人在現場，現場都
        是重機械，當時已有一部卡車載東西離開，現場有一到二輛卡車在裝貨；迨
        伊到達時已是最後一輛卡車；嗣搬完東西後，約於當日下午三、四點離開；
        伊是由現場二位二十餘歲之年輕人帶領引導伊將機械載至新店一處之一間廟
        旁之空地；嗣於半途中，伊接到貨車老闆電話，囑咐伊將機械卸完後前往林
        口分駐所做筆錄，當時該二位年輕人在車上聽到後，即藉故上廁所溜走；事
        後伊到分駐所時，有向警員告知卸貨地點，警員事後亦有前往拍照；伊當時
        只知被僱請去搬工廠，至於為何要搬伊並不知道等語（第二一六三七號偵查
        卷A卷第十八頁，同上第二一六三七號偵查卷B卷第二十九頁背面至第三十二
        頁；乙○刑事卷D卷第一一九頁背面至第一二○頁；警員子○○於乙○調查
        時有供稱案發當日晚上，己○○有帶伊至卸放機械之地點，因當時已是凌晨
        ，且機器又重，故未立刻搬，惟事後好像有寫保管條等語，乙○刑事卷D卷
        第一五八頁，第一五九頁）。
（九）、除前開被害人辛○○之指訴和證人甲○○、宙○○、郭小梅、與丙○○、丁○○○、警員子○○、Ｃ○○及大貨車司機己○○等人之證詞外，並有機器
        保管條、毀壞電話線現場之照片（同上第二一六三七號偵查卷A卷第二十一
        頁至第二十三頁）、工廠設備機器買賣契約書、占有改定契約書、附件一、
        工廠設備機械器具目錄一份【其中含有電腦陸部包括電腦桌：電話機「十線
        」壹拾捌台；附件二、甲方原積欠乙方之借款債務明細乙份（同上第二一六
        三七號偵查卷A卷第九十八頁至第一二三頁，第一三五頁）、現場工廠照片
        同上第二一六三七號偵查卷B卷第一○二頁至第一○七頁）、乙○勘驗筆錄
        和勘驗現場照片（乙○刑事卷A卷第一二七頁至第一三七頁、第一八六頁、
        乙○刑事卷E卷第一二三頁至第一三六頁、F卷第一○八頁至第一一四頁、H
        卷第二十一頁至第二十五頁）、及現場位置圖各在卷足憑（乙○刑事卷A卷
        第一七七頁，F卷第一三一頁、H卷第三十六頁）。
四、綜上調查，可見被告癸○○前開辯詞與其辯護人所辯，均不足取；又被告癸○○
    所聲請傳訊之證人酉○○於乙○之證詞（乙○刑事卷H卷第二○二頁、第二○六
    頁）亦不足以證明被告癸○○並未涉犯前開罪行，併此敘明；本件事證極為明確
    ，足認被告癸○○確犯有如事實欄第三段所述之妨害自由與恐嚇及毀損等罪之犯
    行至明。
乙、被告癸○○誣告罪部份：
一、訊據被告癸○○矢口否認有誣告罪犯行，辯稱：（一）、當時吉慶等三家公司發
    生財務問題時，遂將該三家公司所有之工廠設備及廠房辦公室讓渡給富新等三家
    公司，而經由富新公司指派伊至該吉慶公司之工廠看管；當時吉慶公司之廠長戊○○在該工廠，約於八十四年十月初曾親自帶伊至該工廠巡視並點交，同時也安
    排伊住在該工廠辦公室之套房；後來辛○○到該吉慶公司工廠時，表示想就土地
    部份與富新公司合作，之後談判破裂，辛○○則用很多手段將伊排除。（二）、
    當時吉慶公司之工廠設備也是由廠長戊○○點交，辛○○也有在庭上表示她有搬
    走電腦，是辛○○找人強行搬走的；該電腦八台，其中一台是伊本人所有，其餘
    七台是富新等三家公司所有，而由伊保管，是辛○○用強迫手段強行搬走的。（
    三）、至於工程款部份有些事要發放給員工的，也被辛○○強行取走，辛○○就
    工程款部份有簽收，當時辛○○向吉慶公司之工廠員工表示所收取之工程款都由
    她經手，而將伊本人強行排除；至於印鑑和發票之事是黃○○表示是辛○○派他
    來拿的，隨後黃○○又強行拿走發票及印鑑（以上乙○刑事卷H卷第九十二頁、
    第九十三頁）。（四）、八十四年十月二十日警察穿便衣開箱型娃娃車至前開吉
    慶公司工廠，對工廠之保全人員表示要來載小孩，當時警察下車時有帶兩把M十
    六槍，惟並未表明身分，隨後就將工廠之電話線接頭拔掉，強押伊本人和工廠之
    員工，然後一個一個搜查，最後於離開時表示他們是警察局的人，但未說明是哪
    一個警局；惟事後始知是新莊警察分局刑事組之副組長辰○○帶隊的。（五）、
    隔天晚上壬○○曾經帶十幾人至前開工廠，直接到辦公室，當時質問伊為何在該
    工廠，隨後叫伊離開，否則一切後果自行負責。（六）、第二天早上九時許左右
    ，辛○○曾打電話到辦公室的套房來，表示她是壬○○之嫂子，叫伊在辦公室不
    要出來，西否則會對伊不；當時伊在辦公室門縫中看他們在搬東西，但不知那些
    人是什麼人。（七）、後來寅○○也來將把辦公室之八台電腦搬走，該八台電腦
    當中有一台是伊本人所有，其他七台是吉慶公司要伊幫忙看管的（同上乙○刑事
    卷H卷第一三六頁、第一三七頁；乙○刑事卷E卷第八十頁至第八十二頁）。
二、辯護人亦辯護略稱：（一）、被告癸○○並無意圖使辛○○、宙○○受刑事處分
    ，而以虛構事實，誣指辛○○和宙○○以強迫手段，搬走癸○○所有之電腦及吉
    慶、好慶、峰晨等三家公司印鑑、發票、工程款等情事（乙○刑事卷H卷第二七
    一頁至第二七四頁）。（二）、就現有資料，實已可證明辛○○確係有於吉慶等
    公司倒閉後，收取工程款，及其他款項之情事，故被告癸○○所指稱者並非全部
    誣指（乙○刑事卷B卷第四十二頁）等語。
三、乙○認定被告癸○○構成誣告罪之理由如下：
（一）、告訴人辛○○分別於偵查中和乙○調查時供稱：1、伊從未委託壬○○以非
        法之手段討債，且未以強迫手段糾眾搬走電腦等物件；電腦是吉慶公司所點
        交給伊本人，並不是癸○○的；且未拿走他的印鑑章，亦未在吉慶等公司倒
        債後去收取任何工程款；電腦並非吉慶公司等售與富新公司之出售資產明細
        表內（八十四年度偵字第二一六三七號偵查卷A卷第一九八頁背面、第二一
        六頁背面、第二四四頁）。2、伊所搬走之電腦是屬於吉慶公司所讓渡給予
        其本人之電腦，當時地○○曾經點交八部電腦，惟曾經被偷走一部電腦，只
        剩下七部電腦；因當時癸○○還住在前開吉慶公司工廠董事長辦公室之套房
        ；隨後地○○曾經借走一部電腦，事後伊即將剩下之六部電腦搬回伊三重市
        ○○路公司，當時是吉慶公司員工午○○搬的；至於有關前開吉慶公司之發
        票與印鑑章及工程款並非伊本人拿走；上開發票與印鑑章等物，原本均由吉
        慶公司員工鍾金龍保管，後來則被前開之黃○○所拿走，事後Ｄ○○才委請
        丑○○律師發律師函向該黃○○催告通知返還前述發票張和發票及領款章等
        情事；另於八十四年十月二十三日Ｄ○○在台北縣八里鄉午○○家中將工廠
        點交給予其本人時，當時還有地○○，天○○，亥○○，連銘德及午○○等
        五位吉慶公司員工在場，而在該五位面前親自將上開吉慶公司工廠之工廠與
        設備口頭點交給予伊本人，並表示吉慶公司之工程款由午○○去收後，再點
        交給予伊本人；至於吉慶公司之債務，則由其本人負擔等語（乙○刑事卷D
        卷第三十二頁正面至背面；乙○刑事卷E卷第八十二頁背面，第八十三頁及
        第一一八頁、第一一九頁之律師函，第一四五頁至第一四六頁）。
（二）、宙○○於偵查中亦供稱並未夥同壬○○至上開吉慶公司工廠搬走電腦與發票
        等物品；伊當時是要做廠長，老闆娘（即辛○○）說那廠房由癸○○暫住至
        工程做完就走，後來他（即癸○○）有離開又回來帶一些人，說不賣廠房不
        能養活這些人；當時伊並未在現場，在八十四年十一月間伊並未與辛○○去
        搬電腦；伊於八十三年間原在壬○○之公司上班，後來依壬○○之指示至辛○○之上開吉慶公司工廠，囑咐伊要聽辛○○之指示，負責看管工廠之警衛
        安全，薪水則向辛○○領取各等語（同上第二一六三七號偵查卷A卷第二一
        六頁背面、第二一七頁、同上第二一六三七號偵查卷B卷第七十七頁、七十
        八頁）。
（三）、壬○○於乙○調查時則未供稱有夥同辛○○和宙○○至上開吉慶公司工廠共
        同強行搬走癸○○所有之電腦八台及吉慶、好慶、峰晨等三家公司印鑑、發
        票、工程款，亦未喝令吉慶公司會計及員工全部辭職，強行佔用該工廠等情
        ，此業據乙○訊問證人壬○○明確，有其筆錄在卷可證（乙○刑事卷A卷第
        一五六頁至第一五八頁、第一五九頁背面；D卷第一二一頁、第一二二頁；E
        卷第二十二頁背面）。
（四）、證人地○○於乙○調查時亦證稱：「黃○○（綽號黑點）是在八十四年九月
        間與柯太太（即辛○○）有約我及同事鍾金龍談發票章及發票簿的事。至於
        此事記得並未與癸○○談過。有關吉慶鋼鐵公司發票及印章記得有交出來，
        當時黃○○說他是三重天台的大哥，如我不交則對我不利。我是被強迫的，
        在何時何地交給何人已記不得了。」，「壬○○當時並未出面，未看到他人
        ，宙○○是何人，我不認識。辛○○當時是與黃○○約我談，（辛○○）是
        理性的談，未用強迫手段，在林口壬○○廠房談。」各等語明確在卷（乙○
        刑事卷H卷第一四六頁、第一四七頁）。
（五）、證人丑○○律師於乙○調查時亦證稱：因當時鍾金龍所保管之領款大小章、
        發票章及發票被黃○○所誑取，當時嘉新麵粉公司尚有一些工程款，怕被黃
        ○○領走；故吉慶公司老闆Ｄ○○在八十四年十一月初委託其本人對黃○○
        發律師函（84、11、8、德林字第84111號函，內容為：受文者：黃○○；副
        本收受者：嘉新麵粉飼料油脂股份有限公司，負責人：王金世英；主旨：為
        請求返還吉慶鋼鐵有限公司領款章、發票章及發票事；說明欄二、略稱：本
        公司職員鍾金龍所保管之本公司對外領款之大小章，於八十四年十月間為黃
        ○○所誑取，其後劉某又取走本公司之一本發票及發票章一枚。、、、、。
        特委請貴律師代為去函催告，、、、、、、、，後果由其自行負責。」）等
        語明確（乙○刑事卷F卷第七十八頁），並有上開律師函一紙在卷可稽（乙○刑事卷E卷第一一八頁、第一一九頁）。
（六）、證人即吉慶公司原來之會計申○○於乙○調查時證稱：伊自八十三年七月即
        受僱於吉慶公司擔任會計，實際負責人為Ｄ○○；至八十四年十月初，吉慶
        公司發生財務困難，隨後不久即召開債權人會議，當中有一位四十餘歲綽號
        「黑點」之「劉志文」（應為黃○○）之債權人介入，表示工廠由其本人接
        管，不需要原來之會計人員續任，隨後伊乃離開；迨至八十四年十月底十一
        月初，Ｄ○○以電話通知伊本人再回吉慶公司幫忙柯太太（即辛○○），故
        於八十四年十一月初伊即再回吉慶公司擔任會計；嗣大約經過十日左右，因
        吉慶公司仍有債務糾紛，伊丈夫認為該公司太亂，要其離職，隨後伊乃離職
        ；當時該段時間之薪水伊均未領取；接著黃○○帶我到董事長辦公室跟我說
        不要上班之事，所以叫我不要上班；隔了七天Ｄ○○打電話給我說，辛○○
        要接管吉慶公司，叫我回去幫忙，後來我就回去了；一直到八十四年十一月
        初，因為吉慶公司有很多債務糾紛很亂，所以我不想做了，就離開吉慶公司
        ，薪水也未領到，各等語至明（乙○刑事卷C卷第四十三頁、第四十四頁背
        面，F卷第七十九頁，第八十頁）。
（七）、被告癸○○所提出之吉慶公司等三家公司將所有共同坐落於上述林口鄉○○
        村○○路十四鄰五十六之二十六號之鋼架廠房四棟（1、132公分乘17公分；
        2、108公分乘17公分；3、56公分乘15公分；4、56公分乘15 公分）與辦公
        室一棟及機器設備（清冊見同上第二一六三七號偵查卷A卷第二一三頁，但
        不包括電腦在內）全部等物品全部讓渡與富新公司等三家公司之讓渡書一節
        （乙○刑事卷A卷第一○一頁至第一○二頁，B卷第五十九頁至第七十二頁）
        ，並未包含有所謂電腦在內，由此可見電腦物件並非含於該讓渡書所附開立
        之出售資產發票內，此有上開讓渡書和清冊各在卷足憑；此外，被告癸○○
        亦無法提出其有所謂之電腦八台之證明供乙○查證。
（八）、而告訴人辛○○與其夫寅○○夫婦二人（即乙方）於八十四年四月六日和吉
        慶公司（即甲方）雙方訂立工廠設備機器買賣契約書，則含有：附件一、工
        廠設備機械器具目錄一份【其中含有電腦陸部包括電腦桌：電話機「十線」
        壹拾捌台】；附件二、甲方原積欠乙方之借款債務明細乙份（以上見前開第
        二一六三七號偵查卷A卷第九十八頁至第一二三頁；同上第二一六七號偵查
        卷B卷第八十四頁、八十五頁、一三四頁Ｂ○○之證詞與乙○刑事卷A卷第一
        三四頁背面至第一三五頁背面、第一三六頁正面與背面Ｂ○○之證詞；同上
        乙○H卷第一三九頁至第一四二頁地○○證詞）；由此足見，告訴人辛○○
        顯然並非無故取得上開電腦。
（九）、另參以被告癸○○於偵查中供稱：搬電腦時並沒有宙○○，宙○○當時並不
        在現場；宙○○當時並沒有搶東西，各等語明確（同上第二一六三七號偵查
        卷B卷第八十四頁，一三四頁背面）；可見被告癸○○指訴被害人宙○○強
        盜與恐嚇和妨害自由及侵佔等罪，顯然不實。
四、綜上調查，被告癸○○以未經查證明確屬實之事實，而向台北縣警察局新莊分局
    與臺灣板橋地方法院檢察署檢察官提出告訴（見同上第二一六三七號偵查卷A卷
    第九頁、第四十七頁），足見其有意圖使辛○○、宙○○等人受刑事處分之誣告
    犯意至明；故被告癸○○所辯前情與其辯護人所辯，自不足採；本件事證明確，
    被告癸○○誣告之犯行應堪認定。
丙、一、核被告癸○○所為，係犯刑法第三百零二條第一項妨害自由罪和同法第三百
        零五條之恐嚇罪與第三百五十四條之毀損罪及同法第一百六十九條第一項之
        誣告罪；被告癸○○夥同不詳姓名年籍之成年男子約八、九人至十餘人左右
        ，就所犯前開妨害自由罪和恐嚇罪及毀損罪三罪間，互有犯意之聯絡與行為
        分擔，應論以共同正犯；又被告癸○○夥同上開不詳姓名年籍之成年男子，
        於事實欄第三段所述之時地，對被害人辛○○與宙○○及甲○○等三人剝奪
        渠等行動自由，係同時地侵害三人法益，應依刑法第五十五條規定論以想像
        競合犯。再被告癸○○就所犯上揭妨害自由罪和恐嚇罪及毀損罪三罪間，互
        有方法結果之牽連關係，應依牽連犯之規定從一重之妨害自由罪處斷。另被
        告癸○○所犯上開誣告罪與妨害自由罪間，彼此犯意不同，且犯罪構成要件
        亦互異，自應數罪併合處罰。爰審酌被告之犯罪之動機、目的、手段、對本
        案所生危害和其情節與其品行智識程度及犯罪後之態度等一切情狀，分別量
        處如主文所示之刑，並定其應執行刑，以示懲儆。又前開事實欄第三段所述
        之類似鐵棍與槍枝（無法證明為真槍）之物，因均未扣案；且均無法證明為
        癸○○個人所有或與上述不詳姓名年籍之成年男子共同所有，故不予宣告沒
        收，併此敘明。
    二、又公訴人起訴書認為被告癸○○所為，係犯懲治盜匪條例第五條第一項第一
        款普通盜匪罪云云，惟查吉慶等三家公司亦曾將所有共同坐落於上述林口鄉
        ○○村○○路十四鄰五十六之二十六號之鋼架廠房四棟（1、132公分乘17公
        分；2、108公分乘17公分；3、56公分乘15公分；4、56公分乘15公分）與辦
        公室一棟及機器設備（清冊見同上第二一六三七號偵查卷A卷第二一三頁，
        但不包括電腦在內）全部等物品全部讓渡與富新公司等三家公司等情，分別
        有上開讓渡據書在卷（乙○刑事卷A卷第一○一頁至第一○二頁，B卷第五十
        九頁至第七十二頁）；復有證人戌○○與宇○○、Ｂ○○、Ａ○○、地○○
        及戊○○等人於乙○調查實正稱屬實（同前乙○A卷第一六一頁至第一六二
        頁戌○○與宇○○證詞，同前乙○C卷第九十四頁背面至第九十六頁Ｂ○○
        證詞，第九十八頁Ａ○○證詞；同前乙○H卷第四十一頁至第四十五頁宇○○與戌○○證詞；第一三九頁至第一四二頁地○○證詞；第一九六頁至第一
        九九頁，第二○三頁至第二○五頁戊○○證詞）；可見被告癸○○當時係為
        富新公司等三家公司至該吉慶公司工廠搬運機器等物品，其主觀上顯然並無
        不法所有之強盜犯意，核與上開懲治盜匪條例第五條第一項第一款普通盜匪
        罪之犯罪構成要件自有未合，故起訴法條應予變更，併予敘明。至於有關本
        案上開係爭吉慶公司等之廠房與辦公設備及機器設備等物，究竟何人有真正
        之所有權，乙○不作實質之認定；自應由利害關係人循民事訴訟途徑解決，
        合併敘明。
貳、被告玄○○無罪部份：
一、公訴意旨略以：被告玄○○夥同同案被告癸○○（涉犯本案，已另行判決有罪）
    竟夥同不詳姓名年籍之成年男子數人，基於不法所有之犯意聯絡，於八十四年十
    一月十七日中午十二時許，僱請不知情之司機己○○駕駛ＧＤ－七七０號大貨車
    ，前往上址，翻越門牆，進入警衛室，強制警衛甲○○配合，打開大門讓貨車進
    入，復持鐵棍及類似槍枝之物，將辛○○壓制於辦公室房間內，並剪斷電話線，
    對之恫稱要好好合作，否則要開幾槍就幾槍等，以強暴、脅迫等威嚇方法至使渠
    等不能抗拒，由癸○○指揮眾人將廠房內之設備鋸台四台、堆高機一台、噴沙風
    車一台搬離。因認被告玄○○涉犯有懲治盜匪條例第五條第一項第一款普通盜匪
    罪嫌云云。
二、訊據被告玄○○辯稱略以：（一）、伊當時是去上開吉慶公司工廠要向被告癸○○拿酒單，因癸○○之親戚是在代理洋酒。（二）、因癸○○的舅舅在買賣洋酒
    ，伊打算賣酒給癸○○的舅舅，故於案發前一天晚上即與癸○○約好，要在隔天
    即案發當日中午過後到前開吉慶公司工廠門口向癸○○拿洋酒之估價單；故伊於
    案發當日中午約一時許左右，即由新莊市○○路住處自行駕駛其本人所有之車牌
    號碼IV一4128號自小客車前往上開工廠；約經過半小時後即到前開工廠門口，但
    伊當時並未進入工廠內；當時伊看到工廠內人很多，也有卡車；隨後經過約半小
    時左右，癸○○即由工廠出來，將洋酒之估價單交給伊本人，當時約當日下午二
    時許左右，伊拿到後隨即離開各等語（乙○刑事卷A卷第一三一頁背面至第一三
    二頁、B卷第二十四頁、第二十五頁）；並據其提出進口洋酒價目表一紙在卷為
    憑（同上第二一六三七號偵查卷A卷第三十八頁）。
三、公設辯護人亦辯稱：本件並無證據顯示，被告玄○○是由同案被告癸○○帶同到
    現場，且本件亦無任何指述有指示被告玄○○至上開地點共同搬運機器等設備，
    尚難認被告玄○○與本案有何關聯，故無證據證明被告玄○○有任何不法犯行等
    語。
四、乙○認定被告癸○○無罪之理由如下：按犯罪事實應依證據認定之，無證據不得
    推定其犯罪事實，刑事訴訟法第一百五十四條定有明文；又所謂認定犯罪事實之
    證據，係指足以認定被告確有犯罪行為之積極證據而言；如未發現相當證據，或
    證據不足以證明，自不能以推測或擬制之方法，以為裁判之基礎，最高法院四十
    年台上字第八十六號著有判例可資參照。
（一）、同案被告癸○○於警訊和偵查中及乙○調查時，均未提及有與本案被告玄○○共犯如事實欄第三段所述之妨害自由和恐嚇及毀損等罪之供詞，此有同案
        被告癸○○之警訊和偵查及乙○調查筆錄各在卷足稽。
（二）、告訴人辛○○於偵查中供稱：被告癸○○有在現場指揮搬東西，而被告玄○○是否有無在現場搬東西，伊本人當時並未看到等情等語明確（見八十四年
        度偵字第二一六三七號偵查卷A卷第四十七頁背面）；復於乙○調查時供稱
        ：「當時玄○○在工廠之伸縮門前走來走去，也未跟隨癸○○及其他五六人
        進辦公室限制其行動自由」等語在卷（乙○刑事卷A卷第一二九頁）。
（三）、被害人宙○○於乙○勘驗調查時供稱：「案發當天不敢確定玄○○是否有在
        現場」等語在卷（乙○刑事卷A卷第一三○頁背面）。
（四）、被害人甲○○和證人己○○於警訊和偵查中及乙○調查時，均未提及本案被
        告玄○○有與同案被告癸○○共犯如事實欄第三段所述之妨害自由和恐嚇及
        毀損等罪之情事，此有被害人甲○○證人己○○之警訊和偵查及乙○調查筆
        錄各在卷足稽。
（五）、起訴書記載【並經證人Ｄ○○、、、結證屬實】云云，並不實在，因遍查偵
        查卷並無證人Ｄ○○到庭供述之證詞，合併敘明。
五、綜上調查結果，本件公訴人起訴本案被告癸○○之事證，經乙○調查後，仍然使
    乙○存有合理之懷疑，而無法獲得確信為真實之程度；且乙○依職權詳加對本案
    調查之結果，亦無確切積極之證據足以證明被告玄○○有公訴人所指訴之普通盜
    匪犯行；可見被告玄○○辯稱其並未與同案被告癸○○共犯公訴人所指訴之普通
    盜罪犯行應可採信；本件因不能證明被告玄○○犯罪，揆諸首揭說明，自應為其
    無罪判決之諭知。
據上論斷，應依刑事訴訟法第二百九十九條第一項前段、第三百條、第三百零一條第
一項、刑法第二十八條、第三百零二條第一項、第三百零五條、第三百五十四條、第
一百六十九條第一項、第五十五條、第五十一條第五款，罰金罰鍰提高標準條例第一
條前段，判決如主文。
本案經檢察官賴惠慈到庭執行職務。
中      華      民      國      八十九      年      三    月    七    日
                                            臺灣板橋地方法院刑事第一庭
                      法  官    陳  坤  地
右正本證明與原本無異。
如不服本判決，應於判決送達後十日內向乙○提出上訴狀 (應附繕本) ，上訴於
臺灣高等法院。
                                                  書記官    鄔  維  玲
中      華      民      國      八十九      年      六    月    八    日
附錄本案論罪科刑法條全文：
刑法第三百零二條第一項
私行拘禁或以其他非法方法，剝奪人之行動自由者，處五年以下有期徒刑、拘役或三
百元以下罰金。
刑法第三百零五條
以加害生命、身體、自由、名譽、財產之事恐嚇他人，致生危害於安全者，處二年以
下有期徒刑、拘役或三百元以下罰金。
刑法第三百五十四條
毀棄、損壞前二條以外之他人之物或致令不堪用，足以生損害於公眾或他人者，處二
年以下有期徒刑、拘役或五百元以下罰金。
刑法第一百六十九條第一項
意圖他人受刑事或懲戒處分，向該管公務員誣告者，處七年以下有期徒刑。


司法院資訊處製作；財團法人民間司法改革基金會備份。
